【裁判字號】    97,婚,145
【裁判日期】    970625
【裁判案由】    離婚
【裁判全文】
臺灣臺南地方法院民事判決               97年度婚字第145號
原      告  乙○○
訴訟代理人  李慧千律師
被      告  甲○○
上列當事人間請求離婚事件，經本院於民國九十七年六月十一日
言詞辯論終結，判決如下：
    主      文
准原告與被告離婚。
訴訟費用由被告負擔。
    事實及理由
甲、程序方面：
一、按婚姻無效或撤銷婚姻，與確認婚姻成立或不成立及離婚或
    夫妻同居之訴，專屬夫妻之住所地或夫、妻死亡時住所地之
    法院管轄，民事訴訟法第五百六十八條第一項前段定有明文
    。所謂「夫妻之住所地」，應解為「夫、妻之住所地」或「
    夫或妻之住所地」，亦即兼含「夫之住所地」及「妻之住所
    地」，以符婚姻事件人事訴訟設定專屬管轄之立法本旨。查
    本件原告主張兩造為夫妻，婚後原共同賃居於臺南縣仁德鄉
    、臺南縣永康市等處，嗣兩造於民國七十三年間分居後，原
    告居住並設籍於「臺南縣永康市○○路二七三巷三一號三樓
    」，被告則歷經數次遷移，現設籍於「臺北縣新莊市○○街
    三九五巷三六號四樓」等情，業據原告提出戶籍謄本二件為
    證，且被告對於原告主張之上開事實未於言詞辯論期日到場
    爭執，復未提出書狀作何聲明或陳述，故原告主張之上開事
    實堪認為實在。是兩造婚後共同住所地係在臺南，於分居後
    ，則係基於久住之意思，分別居住及設籍於臺南縣、臺北縣
    ，而各自以臺南縣、臺北縣為住所地，揆諸前開說明，本院
    對於本件離婚訴訟即有管轄權，核先敘明。
二、被告未於言詞辯論期日到場，核無民事訴訟法第三百八十六
    條所列各款情形，爰依原告之聲請，由其一造辯論而為判決
    。
乙、實體方面：
一、原告主張：
  （一）兩造於六十四、六十五年間結婚，育有長子張國顯（六
        十六年十一月二十五日生）、次子張榮昌（六十八年十
        一月二十七日生）、三子張瑞雄（七十年九月十一日生
        ），其中長子張國顯、次子張榮昌均為重度智障。
  （二）又兩造婚後原賃居於臺南縣仁德鄉太子村土庫，惟因被
        告經常無故毆打原告，原告之母親乃建議兩造搬回原告
        娘家附近居住，以方便照料，兩造乃搬到臺南縣永康市
        中灣村一帶居住，惟被告仍經常無故毆打原告，即便原
        告母親及妹妹居中勸阻，被告仍不改對原告施暴之惡行
        ，更多次恐嚇要將原告帶去臺東居住，使原告無親人在
        旁協助，要讓原告沒好日子過，原告因此心中十分惶恐
        。
  （三）嗣於七十三年間，被告無故毆打原告之頻率更加頻繁，
        原告因無法忍受乃離家出走，三日後，原告因為思念三
        名子女自行返家，竟發現長子及次子均不在家中，僅剩
        三子在家，當晚被告命令原告必須馬上與他共同去臺東
        ，原告因為被告之前之恐嚇，不敢貿然與被告馬上前往
        臺東，便再度逃離被告。
  （四）又被告離開臺南後不久，原告有去臺東尋找被告及三名
        兒子，卻發現被告不在臺東，經原告多方詢問始得知被
        告將三名兒子送回臺東後不知去向，三名兒子則經被告
        家人送到南投縣之育幼院撫育，原告再度四處打探三名
        兒子下落，之後確實在南投縣一家公營育幼院尋獲三名
        兒子，又因原告無力獨自撫育三名智力有障礙的小孩，
        故同意將兒子繼續留在育幼院照顧，原告則定期前往探
        視三名兒子，尤其在三名兒子被轉送到高雄左營的育幼
        院後，原告幾乎每個禮拜都去探視小孩，寒、暑假也都
        接小孩回來同住，一直到小孩滿十八歲後，原告始將三
        名兒子陸續接回同住。
  （五）綜上所述，兩造自七十三年分居後，至今業已二十三年
        有餘，分居期間，雙方全無往來聯繫，經濟上更沒有互
        相支援，按婚姻生活之實質意義，本在於夫妻間以終身
        共同生活，相互扶養，彼此關懷以履行對婚姻之承諾，
        並建立永久持續包括精神、肉體、經濟等層面之生活關
        係為目的，本件被告於兩造共同生活期間，屢屢無故出
        手毆打原告，兩造分居之二十三年間，則完全沒有訊息
        ，被告更把兩造的孩子送到育幼院全然不顧，這樣的婚
        姻已喪失婚姻應有之價值與意義，沒有繼續存續之必要
        ，原告為此爰請求鈞院依民法第一千零五十二條第二項
        之規定，判決兩造離婚。
  （六）並聲明：如主文所示。
二、被告未於言詞辯論期日到場，亦未提出書狀作何聲明或陳述
    。
三、得心證之理由：
  （一）查原告主張兩造於六十四、六十五年間結婚，婚後育有
        三名兒子，均已成年，其中長子及次子均為重度智障。
        又被告於婚後經常無故毆打原告，並曾恫嚇原告稱要將
        原告帶至臺東居住，讓原告沒有親人協助，讓原告沒有
        好日子過等語，原告因不堪忍受被告之暴行，乃於七十
        三年間離家出走，三日後原告自行返家，卻發現被告已
        將長子及次子送至臺東，被告並恐嚇原告一同前往臺東
        ，原告因畏懼而再次離家，未幾被告亦將三子送至臺東
        ，自己則不知去向，而兩造之三名兒子則經被告住在臺
        東之家人送到南投縣之育幼院撫育，原告輾轉查悉兒子
        之下落後，因無力獨自撫育三名智力有障礙的小孩，故
        仍將兒子繼續留在育幼院照顧，並定期前往探視，嗣三
        名兒子被轉送到高雄左營的育幼院後，原告幾乎每個禮
        拜都去探視小孩，寒、暑假也都接小孩回來同住，一直
        到小孩滿十八歲後，原告始將三名兒子陸續接回同住，
        而兩造分居二十三年來，被告音訊全無，對於原告母子
        不聞不問之事實，業據原告提出戶籍謄本三件、杏林綜
        合醫院診斷證明書影本二件、中華民國殘障手冊影本二
        件為證，且經證人即原告之妹妹鄭丙○○證述綦詳（詳
        見九十七年四月二十八日言詞辯論筆錄），又被告對於
        原告主張之事實未於言詞辯論期日到場爭執，復未提出
        書狀作何聲明或陳述，是原告主張之事實堪認為實在。
  （二）按有民法第一千零五十二條第一項所列十款以外之重大
        事由，難以維持婚姻者，夫妻之一方得請求法院判決離
        婚，同法第一千零五十二條第二項著有明文。而是否有
        難以維持婚姻之重大事由，應斟酌破壞夫妻共同生活之
        具體情事，是否客觀上達於動搖夫妻之共同生活，致婚
        姻已生破綻而無回復之希望，且客觀上任何人倘處於同
        一境況，均將喪失維持婚姻意欲之程度判斷之，即應從
        婚姻之目的加以觀察，且婚姻係以終生共同生活為目的
        之一男一女之合法結合關係，故夫妻為謀共同生活體之
        幸福營運，即須夫妻互信、互諒，尤其夫妻以誠相待，
        俾建立永久持續性之包括精神、肉體、經濟等多層面之
        生活關係，是對家庭生活之美滿幸福，有妨礙之情形，
        即得認其與此之所謂難以維持婚姻之重大事由相當，即
        應允許其離婚以消滅婚姻關係。又婚姻生活之維持，端
        賴夫妻雙方互愛、互信、互諒，始期有成，若夫妻已別
        居多年，相互信賴基礎動搖，即應認其婚姻已生破綻，
        屬難以維持婚姻之重大事由。查本件被告婚後多次對原
        告暴力相向，致原告無法忍受而於七十三年間離家，迄
        今兩造已分居達二十三年，兩造於分居期間，未有任何
        往來聯繫，徒有夫妻之名，而無夫妻之實，被告於兩造
        分居後，並棄兩造所生之三名兒子於不顧，令兒子流落
        育幼院，其中二名兒子甚且係重度智障者，致原告與兒
        子飽嚐長期分離之苦，堪認客觀上不論何人處於與原告
        相同之境況，均將喪失與被告維持婚姻之意願，兩造間
        維持婚姻生活之互愛、互信、互諒基礎已經動搖，難期
        兩造共同追求幸福美滿之婚姻生活，堪認兩造有難以維
        持婚姻之重大事由存在，且該重大事由之肇因係可歸責
        於被告，是原告以兩造有民法第一千零五十二條第一項
        以外之重大事由，難以維持婚姻，而請求判決離婚，於
        法有據，應予准許。
丙、結論：
    本件原告之訴為有理由，依民事訴訟法第三百八十五條第一
    項前段、第七十八條，判決如主文。
中    華    民    國    97    年    6     月    25    日
                  家事法庭    法  官  葉惠玲
以上正本係照原本作成
如對本判決上訴，須於判決送達後20日內向本院提出上訴狀
中    華    民    國    97    年    6     月    25    日
                              書記官  鄭秀美


司法院資訊處製作；財團法人民間司法改革基金會備份。
